【裁判字號】    98,簡上,651
【裁判日期】    990408
【裁判案由】    竊盜
【裁判全文】
臺灣板橋地方法院刑事判決             98年度簡上字第651號
上  訴  人  乙○○
即  被  告
上列上訴人即被告因竊盜案件，不服本院中華民國98年4 月10日
98年度簡字第2606號第一審判決（聲請簡易判決處刑案號：98年
度速偵字第506 號），提起上訴，本院管轄之第二審合議庭改適
用通常程序審理，並自為第一審判決如下：
    主  文
原判決撤銷。
乙○○無罪。
    理  由
一、聲請簡易判決處刑意旨略以：被告乙○○於民國98年1 月18
    日1 時30分許前之某時，在臺北縣土城市○○路○ 段182 號
    前，見何盈慶所有停放該處車牌號碼CMQ-390 號重型機車鑰
    匙未拔下，竟意圖為自己不法之所有，徒手竊取上開機車，
    得手後供作代步之用。嗣經警於翌（19）日發現上開機車停
    放於臺北縣永和市○○路678 號前，乃通知何盈慶之胞弟甲○○前往上址認車，適乙○○於同日18時10分許啟動上開機
    車欲騎乘上路，為警當場查獲始悉上情，並扣得上開失竊之
    機車1 輛及鑰匙1 串（已發還何盈慶領回）。因認被告涉犯
    刑法第320 條第1 項之竊盜罪嫌等語。
二、按犯罪事實應依證據認定之，無證據不得認定犯罪事實；又
    不能證明被告犯罪或其行為不罰者，應諭知無罪之判決，刑
    事訴訟法第154 條第2 項及第301 條第1 項分別定有明文。
    又認定不利於被告之事實須依積極證據，苟積極證據不足為
    不利於被告事實之認定時，即應為有利於被告之認定（最高
    法院30臺上字第816 號判例意旨參照）；次按所謂證據，係
    指直接間接足以證明犯罪行為之一切證人、證物而言；且事
    實之認定，應憑證據，如未能發現相當證據，或證據不足以
    證明，自不能以推測或擬制之方法，以為裁判基礎，最高法
    院30年上字第128 號、40年臺上字第86號判例均可資參考。
    再按刑事訴訟上證明之資料，無論其為直接或間接證據，均
    須達於通常一般之人均不致有所懷疑，而得確信其為真實之
    程度，始得據為有罪之認定，若其關於被告是否犯罪之證明
    未能達此程度，而有合理懷疑之存在，致使無從形成有罪之
    確信，根據「罪證有疑，利於被告」之證據法則，即不得遽
    為不利被告之認定，有最高法院76年臺上字第4986號判例可
    稽；又檢察官對於起訴之犯罪事實，倘其所提出之證據，不
    足為被告有罪之積極證明，或其指出之證明方法，無從說服
    法院以形成被告有罪之心證，基於無罪推定之原則，自應為
    被告無罪判決之諭知（最高法院92年臺上字第128 號判例意
    旨參照) 。經核聲請簡易判決處刑意旨認為被告涉犯前開竊
    盜罪嫌，係以被告於警詢、偵查中之供述、告訴人之指述、
    證人甲○○警詢之證述、搜索扣押筆錄、扣押物品目錄表、
    臺北市政府警察局車輛尋獲電腦輸入單1 紙、失竊機車及鑰
    匙照片4 張、贓物認領保管單1 紙等，為主要依據。
三、訊據被告乙○○堅決否認涉有上揭竊盜犯行，辯稱：伊是在
    投宿之永和市○○路680 巷1 號星達賓館502 室房間找到鑰
    匙，伊在房間裡面按幾下鑰匙，有警報器響，伊下樓看，到
    樓下後又按遙控器看是哪裡的機車，伊走過去機車那裡，就
    有兩個警察出來把伊壓在地上，當時伊是從樓上走下來，警
    察卻說伊是從巷子走出來，伊沒有要偷車，也沒有碰到機車
    ，伊只是在旅館房間撿到這把鑰匙等語。經查：
（一）證人甲○○於本院審理中證稱：．．．我跟警察就站在該
      處等我哥哥拿鑰匙過來，我們站在路口等我哥哥拿鑰匙來
      ，我們是面向賓館的方向，我在想是否會這麼剛好會有人
      來牽車，就是這麼剛好，被告從巷子走出來，我們遠遠看
      到被告很奇怪，怎麼會把就把鑰匙插入我哥哥的機車，還
      沒有發動，我們就靠近問他幹什麼，被告想跑，警員就上
      前壓制他，我在旁邊協助等語（見本院98年8 月13日審判
      筆錄）；證人即查獲之員警丁○○亦證稱：．．．甲○○
      到現場後，我請他指認該車，甲○○確認該車確實是他哥
      哥所失竊，而甲○○說他沒有備用鑰匙，我們就在現場等
      他哥哥下班過來，後來等到六點十分左右，我跟甲○○站
      在路口，看著機車與賓館，但是賓館沒有任何人過來，我
      就看到乙○○從巷子，也就是豫溪街七十四巷走過來，他
      就直接走到該機車的位置，我看到該人直接走到該車的位
      置且將鑰匙插入機車的鑰匙孔且坐上機車，當時我沒有聽
      到機車發動的聲音，後來我跟甲○○慢慢走過去把乙○○
      壓制在地上，我有向乙○○表明我的身分，我問乙○○機
      車鑰匙怎麼來的，乙○○說該鑰匙是他撿到的，堅持說機
      車不是他偷的，我有跟被告說他的權利，請他有問題上法
      庭再說等語（見同上本院審判筆錄）。由上開證人所述，
      被告已經將機車鑰匙插入鑰匙孔並坐上機車，堪可認定，
      被告辯稱伊還沒有碰到機車云云，尚無足採，然此僅足認
      被告於98年1 月19日18時10分許，在臺北縣永和市○○路
      678 號前被員警丁○○及證人甲○○查獲時，涉嫌竊取停
      放該處之被害人機車，惟尚不足以證明被告在起訴書所指
      98年1 月18日1 時30分許前之某時，在臺北縣土城市○○
      路○ 段182 號前竊取被害人機車之事實。
（二）又被告於偵查中經檢察官訊問後雖有坦承竊盜之情（見偵
      查卷第37頁）。然觀諸該訊問筆錄內容，檢察官問：「是
      否於98年1 月18日凌晨1 點多在土城市○○路○段182 號
      前竊取被害人機車？」被告答：「我當天人不在現場」。
      ．．．檢察官問：「為何會有被害人的機車鑰匙？」被告
      答：「昨天下午在旅館撿到的，我就在旅館門口一台一台
      試，後來試到一台是可以發動的，想把機車騎到警察局去
      」。檢察官問：「為何證人發現你竊車之際，想逃跑且有
      抗拒之行為？」被告答稱「沒有」。繼之檢察官問：「竊
      盜部分是否承認？」被告答：「我承認」等語。復經本院
      勘驗該次偵訊錄音光碟內容，被告經檢察官詢以：「．．
      ．我是說你今天一台一台去試車子的這個行為，就有可能
      涉犯是竊盜」，被告答：「這樣行為就是竊盜？」「好啦
      好啦，那我承認，我只是用遙控器這樣試，我並不是拿鑰
      匙去開」（見本院99年1 月26日勘驗筆錄）。則依上開筆
      錄所載，足見被告並非坦承於98年1 月18日凌晨1 點多在
      土城市○○路○段182 號前竊取被害人機車，至多僅係坦
      承於98年1 月19日18時10分許，在臺北縣永和市○○路67
      8 號前被員警丁○○及證人甲○○查獲時係意在竊取停放
      該處之被害人機車，惟亦不足逕認被告在起訴書所指98年
      1 月18日1 時30分許前之某時，在臺北縣土城市○○路○
      段182 號前竊取被害人機車之事實。
（三）況本件被害人失竊機車之時間介於98年1 月17日晚上19時
      30 分 許至18日凌晨1 時30分許之間，地點在臺北縣土城
      市○○路○ 段182 號前，此經被害人何盈慶於警詢證述明
      確。而被告迭於警詢及偵查中均否認於上開時地竊取機車
      ，一再辯稱機車鑰匙是在星達賓館房間撿到的，並稱伊因
      違反家庭暴力防治法經警移送臺灣板橋地方法院檢察署，
      直至98年1 月18日凌晨4 時許方才離開板橋地檢署並搭計
      程車離開，伊並未在上開時地竊取機車等語。被告所辯上
      情經本院依職權調閱臺灣板橋地方法院檢察署98年度偵字
      第3484號偵查卷宗（部分影印附本院卷），由卷內資料所
      示，被告於98年1 月17日下午經檢察官訊問後，諭知以新
      臺幣1 萬元具保，嗣因覓保無著，經檢察官改諭知限制住
      居，其後於同日22時57分該署以傳真行文給臺北縣政府警
      察局永和分局告知被告並未羈押。然被告究竟於何時離開
      板橋地檢署，卷內並無資料可查，經本院詢問板橋地檢署
      法警室，獲覆稱被告究竟於幾時幾分離開地檢署並無相關
      紀錄可查等語，有本院公務電話紀錄在卷可稽。從而，本
      件被害人發現機車失竊之時（即1 月18日凌晨1 時30分許
      ），被告是否已離開板橋地檢署即無從確認，參酌前揭說
      明，依起訴書所舉證據觀之，能否認定被告於98年1 月18
      日凌晨1 點多在土城市○○路○段182 號前竊取被害人機
      車，即非無疑。再者，被告確實於98年1 月18日、19日投
      宿星達賓館，有臺北縣政府警察局永和分局98年9 月24日
      北縣警永刑字第0980 030203 號函所附住宿資料在卷可憑
      ，並經證人丁○○於本院審理中證稱：我們是先把被告帶
      回派出所，後來被告說賓館裡面有他的藥品，他說他有病
      ，他要吃藥，我之後才到賓館拿東西等語（見同上本院審
      判筆錄），足見被告所辯上情尚非全然無據。
（四）至證人即星達賓館櫃檯會計丙○○於本院審理中雖證稱：
      被告為警查獲當天應是住在501 號房，被告記錯了，在被
      告入住前至少二星期並沒有人住宿該房，而且工作人員打
      掃時若有發現房內有物品，都會拿到櫃檯等語。然證人亦
      另稱：（98年1 月19日當天有警察到星達賓館查獲被告時
      ，你有無當班，你是否知道這件事情？）我不知道，是後
      來打掃的大姐告訴我，住在501 號房的何先生被警察抓走
      了，我不知道是什麼事情。我們另外當班的是二位大姐，
      其中一人已離職了。而502 號房在伊當班時並沒有人住，
      因是老賓館，每個人的作法不同，伊作法是有人住就會紀
      錄，而別人當班就有可能沒有詳細紀錄，也許沒有寫住宿
      日期等。（依你所言，是否可以確認501 、502 號房在98
      年1 月18日前幾天有無人住宿？因為可能有人漏未紀錄？
      ）不太可能，因為其他人當班也會寫單子，並存放在同一
      個地方。且因為有客人退房的話，我們都要打掃，而且交
      回來的鑰匙都要反過來放，表示這間房間退房，需要打掃
      ，而在此之前幾天，並沒有打掃過501 、502 號房等語（
      見本院98年12月3 日審判筆錄）。綜合上開證人所述，在
      證人當班期間雖可排除有其他人入住星達賓館501 、502
      號房，然在非其當班之時間，證人所述僅係其臆測之詞，
      是否真實尚非無疑，無法完全排除被告所辯是在旅館房間
      內拾獲機車鑰匙一事。況縱使被告此部分所辯是否真實亦
      有疑義，然被告本無自證己無罪之義務，其究竟自何處取
      得系爭機車鑰匙雖無法採信認定，但依本院前開分析，實
      亦不能即逕認被告係在起訴書所指98年1 月18日1 時30分
      許前之某時，在臺北縣土城市○○路○ 段182 號前竊取被
      害人之機車。原審逕依前揭聲請簡易判決處刑書所提證據
      而為被告有罪之認定，尚有未合。
（五）綜上所述，公訴意旨所舉上開證據，尚難證明被告觸犯刑
      法第320 條第1 項之竊盜罪，揆諸前揭說明，依法自應為
      被告無罪之諭知。至被告於98年1 月19日18時10分許，在
      臺北縣永和市○○路678 號星達賓館前，涉嫌以鑰匙竊取
      機車之竊盜犯行部分，並非本件起訴效力所及，與本件起
      訴之基本社會事實亦不相同，本院無從審究，應由檢察官
      另行偵查起訴，附此敘明。
四、末按地方法院簡易庭對被告為簡易判決處刑後，經提起上訴
    ，而地方法院合議庭認應為無罪判決之諭知者，依刑事訴訟
    法第455 條之1 第3 項準用第369 條第2 項規定意旨，應由
    該地方法院合議庭撤銷簡易庭之判決，改依第一審通常程序
    審判（最高法院91年度台非字第21號判決意旨參照）。綜上
    ，本案既不能證明被告犯罪，原審遽為被告有罪之判決，容
    有違誤，上訴人即被告上訴意旨否認犯罪，為有理由，應由
    本院合議庭撤銷原判決，自為第一審無罪之判決。
據上論斷，應依刑事訴訟法第455 條之1 第1 項、第3 項、第45
2 條、第369 條第1 項前段、第364 條、第301 條第1 項，判決
如主文。
本件經檢察官李美金到庭執行職務。
中    華    民    國    99    年    4     月    8     日
            刑事第十二庭  審判長法  官  李君豪
                                法  官  何燕蓉
                                法  官  錢衍蓁
以上正本證明與原本無異。
如不服本判決，應於判決送達後10日內敘明上訴理由，向本院提
出上訴狀 (應附繕本) ，上訴於臺灣高等法院。其未敘述上訴理
由者，應於上訴期間屆滿後20日內向本院補提理由書「切勿逕送
上級法院」。
                                書記官  金和國
中    華    民    國    99    年    4     月    8     日

司法院資訊處製作；財團法人民間司法改革基金會備份。
